【裁判字號】    95,財管,12
【裁判日期】    950331
【裁判案由】    指定遺產管理人
【裁判全文】
臺灣臺南地方法院民事裁定              95年度財管字第12號
聲  請  人  乙○○
聲請人聲請為被繼承人甲○○選任遺產管理人事件，本院裁定如
下：
    主      文
選任財政部國有財產局台灣南區辦事處台南分處為被繼承人甲○
○之遺產管理人。
聲請程序費用由被繼承人甲○○之遺產負擔。
    理      由
一、按繼承開始時，繼承人之有無不明者，由親屬會議於一個月
    內選定遺產管理人，並將繼承開始及選定遺產管理人之事由
    ，向法院報明；無親屬會議或親屬會議未於前條所定期限內
    選定遺產管理人者，利害關係人或檢察官，得聲請法院選任
    遺產管理人，並由法院依前項規定為公示催告，民法第1177
    條、第1178條第2項定有明文。
二、本件聲請意旨略以：緣聲請人與甲○○共有坐落於台南縣歸
    仁鄉○○○段1202之1地號土地，茲聲請人欲使用該筆土地
    ，惟甲○○已於民國62年11月2日死亡，其父母已死亡，又
    無配偶、子女及兄弟姊妹，至於其祖父母因為年代久遠而無
    可考，但依年代推測應不可能尚生存，致無法選定遺產管理
    人，故聲請人爰依法聲請鈞院選任被繼承人甲○○之遺產管
    理人等語。
三、經查：聲請人主張之上開事實，業據其提出土地登記第二類
    謄本、繼承系統表各1件、戶籍登記簿謄本2件為證。又查被
    繼承人甲○○並無配偶、子女及兄弟姊妹，其生父林耳人於
    大正8年（即1920年）6月23日死亡，生母林吳氏亦於明治
    41年（即1909年）3月2日死亡，另雖查無甲○○之祖父母、
    外祖父母之除戶謄本，然其依年齡推算，應均已死亡，是甲
    ○○應已無繼承人，又未準用民法第1177條規定選定遺產管
    理人，而聲請人與甲○○為坐落台南縣歸仁鄉○○○段1202
    之1地號土地之共有人，故其以利害關係人聲請選任甲○○
    之遺產管理人，核與上開規定並無不合，應予准許。
四、按公示催告期限屆滿，無繼承人承認繼承時，其遺產於清償
    債權，並交付遺贈物後，如有剩餘，歸屬國庫；又按非公用
    國有財產以財政部國有財產局為管理機關，民法第1185條、
    國有財產法第12條分別定有明文。查甲○○並無任何繼承人
    ，且未準用民法第1177條之規定選定遺產管理人，則甲○○
    之遺產，將於清償債權，交付遺贈物後，歸屬國庫，為使被
    繼承人甲○○遺產之處置順利進行，本院認選任財政部國有
    財產局台灣南區辦事處台南分處為甲○○之遺產管理人為適
    當。
五、依非訟事件法第21條第2項、民事訴訟法第78條，裁定如主
    文。
中    華    民    國    95    年    3     月    31    日
                  家事法庭法  官  黃瑪玲
右為正本係照原本作成
如對本裁定抗告須於裁定送達後10日內向本院提出抗告狀
中    華    民    國    95    年    3     月    31    日
                          書記官  黃坤義


司法院資訊處製作；財團法人民間司法改革基金會備份。
